臺灣士林地方法院民事判決　　　　　　　98年度訴字第1171號
原　　　告　張桂法
訴訟代理人　張致祥律師
複　代理人　劉家華律師
被　　　告　盧勁呈
訴訟代理人　蔡文玉律師
複　代理人　王莊偉
上列當事人間因過失傷害案件提起附帶民事訴訟請求損害賠償事
件，經本院刑事庭移送前來（98年度交附民字第3 號），本院於
民國100年2月16日言詞辯論終結，判決如下：
    主      文
被告應給付原告新臺幣壹佰壹拾捌萬貳仟陸佰玖拾玖元，及自民
國九十七年九月十六日起至清償日止，按年息百分之五計算之利
息。
原告其餘之訴駁回。
訴訟費用由被告負擔三分之一，餘由原告負擔。
本判決原告勝訴部分，於原告以新臺幣肆拾萬元為被告供擔保後
，得假執行；但被告如以新臺幣壹佰壹拾捌萬貳仟陸佰玖拾玖元
為原告預供擔保，得免為假執行。
原告其餘假執行之聲請駁回。
    事實及理由
一、按訴狀送達後，原告不得將原訴變更或追加他訴，但擴張或
    減縮應受判決事項之聲明者，不在此限，民事訴訟法第255
    條第1 項第3 款定有明文。查本件原告起訴時，係請求被告
    給付新臺幣（下同）3,175,422 元及自起訴狀繕本送達翌日
    起至清償日止，按年息5%計算之利息；嗣變更為請求被告給
    付5,092,803 元及同上方式計算之利息（本院卷二第76頁）
    ，經核應屬擴張應受判決事項之聲明，揆諸前揭法條規定，
    原告上開訴之擴張，應可准許，合先敘明。
二、原告起訴主張：被告於民國97年3 月11日下午4 時26分許，
    駕駛車號5D-2520 號自用小客車沿新北市○○區○○路2 段
    北往南方向行駛，在接近新市一路口，因即將右轉而由原先
    行駛之第二車道變換至外側第三車道之際，原應注意將駛入
    之第三車道車前狀況，以便隨時採取必要之安全措施，且明
    知自己受原行駛第二車道前方由陳螢坤所駕駛之車號006-FD
    號公車阻擋視線，無法確認第三車道前方狀況，應先減速取
    得充足之前方視距，並確認第三車道順暢後，再行變換車道
    ，而依當時情形，並無不能注意之情事，竟疏於注意，貿然
    以超過時速60公里之速度，由第二車道變換至第三車道，適
    見原告行走於第三車道上，遂緊急將所駕駛之自用小客車切
    回第二車道，惟於切回時，其自小客車左側車頭先擦撞前揭
    陳螢坤所駕駛行駛在第二車道之公車右後車身，隨即失控往
    右側偏行，再撞擊原告，致原告倒地而受有身體右側多處肋
    骨骨折併血胸、臉部撕裂傷、髖臼骨折、薦椎骨折及血尿、
    左側輸尿管結石併腎水腫、長期性創傷後壓力疾患、敗血症
    、泌尿道感染等嚴重傷害，治療及復原期間亦飽受精神上之
    痛苦。為此，爰依侵權行為之法律關係，訴請被告賠償原告
    醫療費用382,221 元、看護費用693,500 元、醫療用品費用
    263,141 元、薪資損失131,200 元、減少勞動能力之損害
    2,122,741 元、精神慰撫金150 萬元，合計5,092,803 元，
    及其遲延利息等語。並聲明：(一)被告應給付原告5,092,803
    元，及自起訴狀繕本送達翌日起至清償日止，按年息5%計算
    之利息。(二)願供擔保，請准宣告假執行。
三、被告則以：(一)被告駕車自第二車道變換至外側第三車道之前
    ，有先減速並注意觀看車前狀況，惟依當時所見，其認為原
    告之機車係在正常行駛中，嗣再接近時，始發現該機車竟係
    無人騎乘而停放於快車道上，因事出突然，原告遂緊急閃避
    而向左偏駛，惟仍先擦撞陳螢坤所駕駛之公車右後車身後，
    再反彈至第三車道而撞擊原告，被告對於原告將機車停放於
    快車道上之違規行為，既無法預知及注意，自不應就本件車
    禍負任何過失責任。又縱認被告仍有過失，惟原告不僅酒後
    駕車，復於自行騎車摔倒後，為撿拾散落物，擅將機車違規
    停放於快車道上，且未豎立任何警示標誌，致被告閃避不及
    而發生本件車禍，亦顯然與有過失，爰依民法第217 條第1
    項之規定，請求減免被告之賠償金額。(二)依原告急診病歷之
    記載，其當時主訴為機車自跌、臉部撕裂傷、雙下肢擦傷，
    故原告所受上開傷害，應係其自行騎車摔傷，與被告無關。
    又原告主張之血尿、左側輸尿管結石併腎水腫、精神疾病、
    敗血症、泌尿道感染等傷害，應為其本身原有之疾病，並非
    車禍所造成，故有關精神科、心內科、感染科、泌尿科、內
    科部分之門診醫療費用，及97年10月30日以後之住院費用等
    ，均不得請求被告賠償。另原告所提大愛中醫診所之醫療費
    用2,300 元及證明書費，均非因本件車禍受傷所支出之必要
    費用，亦不得請求被告賠償。(三)原告主張於1 年內均有聘請
    看護之必要，尚乏依據。另原告提出之醫療用品單據，僅其
    中之紙尿褲279 元、看護墊190 元、165 元、145 元、200
    元，合計979 元，可認為係必要之醫療用品費用。至其餘發
    票，或未記載購買品項，或非屬治療所需之醫療用品，自不
    得請求。(四)原告無法證明其在本件車禍發生前，有完全之工
    作能力，其主張依每月薪資19,200元計算因受傷不能工作之
    薪資損失，顯無可採。另原告主張其兩下肢遺存運動障害，
    因而減少勞動能力76.9% ，與其實際復原情形不符，亦不可
    採。(五)原告請求之精神慰撫金金額過高。(六)原告已收受被告
    交付之37萬元（含強制汽車責任險理賠金20萬元），並另行
    領取強制汽車責任保險理賠金55萬元，則上開金額自應予扣
    除等語，資為抗辯。並聲明：(一)原告之訴及假執行之聲請均
    駁回。(二)如受不利判決，願供擔保，請准宣告免為假執行。
四、兩造不爭執之事實：
  (一)被告於97年3 月11日下午4 時26分許，駕駛車號5D-2520 號
    自用小客車沿新北市○○區○○路2 段北往南方向行駛，在
    接近新市一路口，而由原先行駛之第二車道變換至外側第三
    車道之際，見原告立於第三車道上查看其停放於該車道上之
    車號CGW-558 號機車，被告雖緊急將所駕駛之自用小客車切
    回第二車道，然於切回時，其自小客車左側車頭仍先擦撞第
    二車道前方之006-FD號公車右後車身，並隨即失控往右側偏
    行，再撞擊被告，致被告倒地受有身體右側多處肋骨骨折併
    血胸、臉部撕裂傷、髖臼骨折、薦椎骨折等傷害。
  (二)原告如有聘請看護之必要，每日看護費用為1900元。
  (三)原告已收受被告交付之33萬元（含強制汽車責任險理賠金20
    萬元），並另行領取強制汽車責任保險理賠金55萬元。
五、本件經依民事訴訟法第271 條之1 準用同法第270 條之1 第
    1 項第3 款規定，整理並協議簡化爭點後，兩造同意協議簡
    化後之爭點為（本院卷二第76頁背面）：
  (一)被告就原告所受傷害，是否應負侵權行為之損害賠償責任？
  (二)原告得請求被告賠償之金額為何？
  1.原告因本件車禍所受傷害為何？其得請求被告賠償之醫療費
    用為若干？
  2.原告受傷後有無聘請專人看護之必要？期間為何？
  3.原告得請求被告賠償之醫療用品費用為若干？
  4.原告因受傷不能工作之薪資損失為若干？
  5.原告因勞動能力減損，所受損害金額為若干？
  6.原告請求之慰撫金是否過高？
  (三)原告是否與有過失，而應減免被告之賠償金額？
  (四)原告已受領之賠償金額為若干？
六、本院得心證之理由：
  (一)被告就原告所受傷害，是否應負侵權行為之損害賠償責任？
  1.按因故意或過失，不法侵害他人之權利者，負損害賠償責任
    。民法第184 條第1 項前段定有明文。次按，駕駛人對其在
    使用汽車、機車或其他非依軌道行駛之動力車輛中加損害於
    他人，須該損害非因駕駛人之過失所致時，始可免負賠償責
    任，此觀民法第191 條之2 但書規定甚明。而此種情形係駕
    駛人之免責要件，苟欲免其賠償責任，自應由其就此負舉證
    之責（最高法院96年度臺上字第333 號判決意旨參照）。是
    本件被告既不否認其有駕車撞傷原告之事實，揆諸前揭規定
    及說明，自應就其對於防止損害之發生，已盡相當之注意義
    務，故原告所生之損害非因其過失所致之事實，負舉證之責
    ，始可免責。
  2.經查，被告於前揭時間，駕車行駛於臺北縣淡水鎮○○路○
    段北往南方向時，因欲右轉至新市一路，而由原先行駛之第
    二車道變換至外側第三車道，惟見原告立於路中查看其所騎
    駛亦停放路中之車號CGW-558 號機車，遂緊急將所駕駛之自
    用小客車切回第二車道，於切回時，其自小客車左側車頭先
    擦撞第二車道上由陳螢坤所駕駛之車號006-FD號公車右後車
    身，隨即失控往右側偏行，再撞擊在第三車道上之原告等情
    ，為兩造所不爭執。被告雖辯稱其在變換車道之前，確有先
    減速並注意觀看車前狀況，惟依當時所見，其認為原告之機
    車係在正常行駛中，嗣再接近時，始發現該機車係無人騎乘
    而停放於快車道上，故其已盡相當之注意義務云云，然倘認
    上情屬實，即被告在變換車道前，業已發現原告之機車位在
    第三車道上，自應一併注意該機車究係停置路中或有人騎乘
    ，以做出正確適當之反應，且依當時情形，及機車究有無駕
    駛人騎乘乃一望即知之明顯差異，被告應有注意之可能，然
    其竟在未看清楚原告之機車究係停置路中或有人騎乘之情況
    下，率予變換車道，致發現該車為無人騎乘後，雖緊急切回
    第二車道，惟仍先與前方公車擦撞後，再失控撞擊原告而肇
    事，其就本件車禍之發生自仍有過失甚明。再查，有關本件
    車禍之肇事責任歸屬，經送臺灣省臺北縣區車輛行車事故鑑
    定委員會鑑定後，亦認被告駕駛自用小客車，由中線快車道
    （即第二車道）變換至外側快車道（即第三車道）時，疏未
    注意車前狀況為肇事主因，此有該委員會97年9 月25日北縣
    鑑字第0975181 082 號函所附鑑定意見書在卷可稽（見本院
    97 年 度審交易字第17號刑事卷影本第41頁至第44頁，至該
    鑑定書鑑定意見欄所述「變換車道『後』未注意車前狀況」
    ，應係誤載，此參照肇事分析欄之認定內容甚明），而被告
    因本件車禍事故撞傷原告，業經本院以98年度交易字第2 號
    判決其觸犯過失傷害罪，處有期徒刑2 月，如易科罰金，以
    1,000 元折算1 日確定等情，亦經本院調取上開刑事案件卷
    宗查明無誤，此外，被告復未能提出其他證據，證明其對於
    防止本件損害之發生，已盡相當之注意義務，則其辯稱不應
    負侵權行為之損害賠償責任云云，自無可採。
  (二)原告得請求被告賠償之金額為何？
  1.原告因本件車禍所受傷害為何？其得請求被告賠償之醫療費
    用為若干？
  (1)原告主張其因本件車禍受有身體右側多處肋骨骨折併血胸、
    臉部撕裂傷、髖臼骨折、薦椎骨折及血尿、左側輸尿管結石
    併腎水腫、長期性創傷後壓力疾患、敗血症、泌尿道感染等
    傷害，業據其提出馬偕紀念醫院淡水分院診斷證明書影本數
    紙為證（本院卷一第125-133 頁），然均為被告所否認，並
    辯稱原告所受傷害應為其自行騎車摔傷所致，與被告無關，
    且有關血尿、左側輸尿管結石併腎水腫、敗血症、泌尿道感
    染、精神疾病等，亦非本件車禍所造成云云，經查：被告
    主張原告所受傷害，應係其遭被告撞擊之前，騎車自跌所致
    ，無非以原告急診病歷之記載，為其論據，然觀諸上開急診
    病歷之主訴欄位，雖載有「機車自跌」一語，惟並未經原告
    簽名確認，此有該病歷影本1 件在卷足佐（本院卷一第175
    頁），故上開記載是否確係依原告之完整陳述所製作，已堪
    質疑；且原告係遭被告駕車撞擊後送醫治療，亦為被告自承
    之事實，則前揭主訴事項僅稱「機車自跌」，而無遭人撞傷
    之記載，亦顯與事實不符，自難僅憑上開急診病歷之粗略記
    載，逕認原告所受傷害乃其騎車自跌所致。況依被告所陳，
    原告遭其撞擊之前，乃站立於第三車道，其騎乘之機車亦停
    放於該車道上，顯見原告先前縱有騎車摔倒之情形，亦不致
    受有多處肋骨骨折併血胸、髖臼骨折、薦椎骨折等之嚴重傷
    害，否則何能站立於車道上，並將傾倒之機車扶起？且被告
    復未能提出其他證據，證明原告在遭其撞擊前，已受有何種
    之傷害，其前開所辯，自不足憑採。再查，原告於事發後
    送往馬偕紀念醫院治療，即經診斷受有身體右側多處肋骨骨
    折併血胸、臉部撕裂傷、髖臼骨折、薦椎骨折及血尿、左側
    輸尿管結石併腎水腫等傷害，此有該院97年4 月7 日乙種診
    斷證明書影本1 件附卷可憑（本院卷一第125 頁），被告雖
    質疑其中血尿、左側輸尿管結石併腎水腫部分應係原告固有
    之疾病，然查，原告係因髖臼骨折、薦椎骨折（即骨盆骨折
    ），且屬不穩定之骨折，因而併發血尿及左側腎水腫，此有
    馬偕紀念醫院98年11月25日馬院醫骨字第0980005096號函附
    於臺灣高等法院98年度交上易字第243 號刑事卷宗第40頁可
    資參照（本院卷二第78頁），顯見原告血尿及左側腎水腫之
    傷害，亦屬本件車禍所致無誤；至馬偕紀念醫院雖曾於97年
    11 月6日以馬院醫泌字第0970003415號函表示其推測原告應
    係原本已有左腎結石，因車禍導致結石掉落輸尿管而引起阻
    塞，產生腎水腫等語（參本院97年度審交易字第17號刑事卷
    影本第47、48頁），與該院98年11月25日函覆內容略有不同
    ，然縱如前揭97年11月6 日函所載引起血尿及腎水腫之原因
    ，亦係原告已有但暫時無礙健康之腎結石，因遭被告駕車撞
    擊掉落輸尿管引起阻塞所造成，自仍應認該項身體損傷為被
    告之過失行為所致，是被告辯稱原告有關血尿及左側腎水腫
    之傷害，並非本件車禍所造成云云，洵非可採。又查，原
    告因本件車禍受有身體右側多處肋骨骨折併血胸、臉部撕裂
    傷、髖臼骨折、薦椎骨折、血尿、左側腎水腫等傷害，經住
    院治療後，於97年5 月19日出院，嗣因左恥股骨折不癒合、
    薦椎骨折不癒合、右髖關節窩骨折不癒合，復於97年9 月19
    日住院治療，後於97年10月15日出院等情，有診斷證明書影
    本3 件在卷可稽（本院卷一第125 、126 、128 頁），固堪
    認均屬為治療原告因本件車禍所受傷害之必要醫療行為，然
    原告於97年10月15出院後，復因敗血症、泌尿道感染、肺炎
    、腎水腫、輸尿管結石、藥物中毒、急性呼吸衰竭等疾病，
    陸續於97年10月30日、97年12月27日、98年5 月27日、98年
    6 月7 日、98年6 月22日、98年11月27日住院治療部分（本
    院卷一第129-133 頁、卷二第39頁），不僅距本件車禍發生
    時間已有半年以上之隔，且衡其所患疾病，均非受外力撞傷
    所致，自難認此部分亦係被告之過失行為所導致。另原告
    主張其因本件車禍受傷患有長期性創傷後壓力疾患乙節，雖
    據其提出馬偕紀念醫院診斷證明書影本1 件為證（本院卷一
    第127 頁），然觀諸上開診斷證明書尚記載原告患有「情感
    性精神病」及「器質性腦徵候群（慢性）」，是原告所患精
    神疾病是否確係因被告駕車撞傷所致，已非無疑，且馬偕紀
    念醫院99年7 月21日馬院醫骨字第0990002620號函亦表示原
    告至該院精神科就診，主要係因「情感性精神病」、「反社
    會人格」、「酒精使用障礙病史」等，而有精神治療之必要
    （本院卷二第8 頁），惟上開病症均顯與本件車禍無關，是
    原告主張其尚因本件車禍而罹患精神疾病云云，要非可採。
    綜上所述，本件原告因系爭車禍所受傷害，應為身體右側多
    處肋骨骨折併血胸、臉部撕裂傷、髖臼骨折、薦椎骨折、血
    尿併左側腎水腫等，至97年10月15日出院後所患其他疾病或
    精神疾病，原告主張亦為本件車禍所造成，應無可取。
  (2)從而，原告所提出之馬偕紀念醫院醫療單據影本，僅其中之
    202,244 元部分（參98年度交附民字第3 號卷第13-28 、
    30-35、37-39 、132-134 、146 頁、本院卷一第24、28 、
    35、37、41、42、45頁），堪認與本件車禍有關。又上開醫
    療費中，尚包含證明書費2,370 元，而原告因本件車禍受傷
    ，曾前後住院治療2 次，前已詳述，是原告為證明其各次住
    院治療之情形，而申請醫院開立診斷證明書之費用，雖非因
    被告侵權行為直接所受之損害，惟既係為實現損害賠償債權
    所支出之必要費用，且係因被告之侵權行為所引致，自屬必
    要之費用，而得請求被告賠償（最高法院92年度台上字第
    2653號判決參考），是以，原告應有申請開立2 份診斷證明
    書之必要，故其請求之證明書費，於200 元之範圍內，核屬
    必要，應予准許，逾此部分之請求，則乏依據，無從准許。
    另查，原告主張其因本件車禍骨折長久不癒，曾至大愛中醫
    診所就診，共支出醫療費用2,300 元乙節，亦據其提出該診
    所醫療收據影本1 件為證（參98年度交附民字第3 號卷第14
    3 頁），衡諸原告至前開中醫診所就診之日期，乃緊接於其
    第2 次因左恥股骨折不癒合、薦椎骨折不癒合、右髖關節窩
    骨折不癒合住院治療之前、後，其前開主張，自堪採信。準
    此，本件原告因被告過失傷害行為所受之醫療費用損失，金
    額應合計為202,374 元（00000000000＋200 ＋2300＝2023
    74）。
  2.原告受傷後有無聘請專人看護之必要？期間為何？
  (1)查原告因本件車禍導致肋骨骨折及骨盆嚴重骨折，除住院期
    間需專人看護外，因其骨盆併發多處不癒合致行動不便，約
    1 年內均需專人看護等情，業經馬偕紀念醫院於99年7 月21
    日以馬院醫骨字第0990002620號函回覆明確（本院卷二第8
    頁），是原告主張其於1 年內均有聘請看護照顧之必要，自
    屬可採。被告徒以其於不詳時間及99年1 月間所拍攝之照片
    （本院卷二第61-63 頁），辯稱原告可自行走動，無需聘請
    看護云云，尚無可採。
  (2)按不法侵害他人之身體或健康者，對於被害人因此增加生活
    上之需要時，應負損害賠償責任，民法第193 條第1 項定有
    明文。又親屬代為照顧被害人之起居，固係基於親情，但親
    屬看護所付出之勞力並非不能評價為金錢，雖因二者身分關
    係而免除被害人之支付義務，惟此種基於身分關係之恩惠，
    自不能加惠於加害人。故由親屬看護時雖無現實看護費之支
    付，仍應認被害人受有相當於看護費之損害，得向上訴人請
    求賠償，始符公平原則（最高法院94年度台上字第1543號判
    決意旨參照）。查本件原告於受傷1 年內既有聘請看護之必
    要，前已詳述，且兩造均同意就看護費以每日1,900 元計算
    ，則原告主張其所受之看護費用損失為693,500 元（1900×
    365 ＝693500），自為可採。
  3.原告得請求被告賠償之醫療用品費用為若干？
    原告主張其因車禍受傷，共支出263,141 元購買醫療用品或
    營養品等情，固據其提出統一發票及收據影本數紙為證，然
    觀諸上開單據，僅其中成人紙尿褲279 元、看護墊合計700
    元部分（參98年度交附民字第3 號卷第55、57、58、161 頁
    ），堪認屬必要之醫療用品費用，至其他未註明購買品項或
    購買物品為可爾必思、液態葡萄柚、液態鈣檸檬、綜合檸檬
    、螺旋藻葡萄、綜合草莓、易纖素等部分，則尚難認屬必要
    之醫療用品，故原告前開主張，僅於979 元之範圍內，可予
    准許。
  4.原告因受傷不能工作之薪資損失為若干？
  (1)查原告因本件車禍受傷，於1 年內皆行動不便，而需專人照
    顧等情，前已詳述，是其主張被告應賠償其205 日之薪資損
    失（參本院卷二第33頁），即非無據。
  (2)再查，原告主張其於本件車禍發生時，已從事30餘年之烤漆
    工作，每月薪資至少19,200元，無非以其勞工保險之投保薪
    資為據，然原告自93 年12 月23日起，即改由其參加之臺北
    縣營造業職業工會為其投保勞工保險，此有原告之勞工保險
    被保險人投保資料表1件 在卷可憑（本院卷二第40頁），顯
    見原告並無一定之雇主或屬自營作業之性質，自難單憑其月
    投保薪資為19,200元，遽認其每月均有該金額之薪資收入，
    且原告復未提出其每月薪資均可達前述投保薪資之具體證明
    ，故其主張應按投保薪資計算其薪資損失，尚非可採。惟查
    ，原告係48年10月12日出生，於本件車禍發生時，年僅48歲
    ，原則上應屬有工作能力之人，且被告亦無法證明原告有何
    不能工作之情事，是依通常情形，原告於車禍後之1 年內，
    本可從事工作獲取報酬，卻因本件車禍受傷而無法工作，應
    可認受有此段期間不能工作之損害。至於其數額，原告固無
    法證明其每月收入均達19,200元，惟本院參酌其身體情況，
    認以當時法定基本工資17,280元作為計算基準，應為適當，
    故原告205 日不能工作之損害額應為118,080 元（17280 ÷
    30×205 ＝118080）。
  5.原告因勞動能力減損，所受損害金額為若干？
  (1)按不法侵害他人之身體或健康者，對於被害人因此喪失或減
    少勞動能力，應負損害賠償責任，民法第193 條第1 項定有
    明文。經查，原告因本件車禍受傷，致兩側髖關節活動度受
    限，經鑑定符合勞工保險失能給付標準附表第12-30 項「兩
    下肢均遺存運動失能者」之情形，有馬偕紀念醫院99年10月
    12日出具之診斷證明書1 件在卷可稽（本院卷二第17頁），
    是依上開勞工保險失能給付標準附表之規定，原告失能等級
    應為第6 等級，且依各失能等級喪失或減少勞動能力比率表
    ，其喪失勞動能力之程度為76.9% ，是以此計算原告每年減
    少勞動能力之薪資損害額應為159,460 元（計算式：17280
    ×12×76.9% ＝159460，元以下四捨五入）。
  (2)復按勞工未滿65歲者，僱主不得強制其退休，勞動基準法第
    54 條 第1 項第1 款亦有明定。查原告為48年10月12日出生
    ，則自97年3 月11日車禍時起至65歲強制退休日（即113 年
    10 月12 日），原告得工作之年數尚有16年又7 月，經扣除
    原告已請求薪資損失之期間205 日後，尚有16年餘，是原告
    請求被告賠償16年勞動能力減損所受之損害，自屬有據。從
    而，經依霍夫曼計算法扣除中間利息後，原告所得請求之勞
    動能力損失金額應為1,910,464 元〔159460×11.0000000（
    16 年 之霍夫曼係數）＝0000000 ，元以下四捨五入〕，是
    原告主張其減少勞動能力所受之損害，於上開金額之範圍內
    ，應為可取。
  6.原告請求之慰撫金是否過高？
    按不法侵害他人之身體及健康者，被害人雖非財產上之損害
    ，亦得請求賠償相當之金額，民法第195條第1項定有明文。
    查本件原告因系爭車禍而受有傷害，前已詳述，衡情其身體
    及精神自遭受相當之痛苦。本院爰斟酌原告為國中畢業，以
    從事烤漆工作為業，勞工保險之月投保薪資為19,200元，名
    下有多筆土地，因本件車禍受有多處肋骨骨折併血胸、臉部
    撕裂傷、髖臼骨折、薦椎骨折、血尿併左側腎水腫等傷害，
    且前後住院治療2 次，期間分別為70日、27日，足見受傷情
    形嚴重，且現仍存有兩下肢運動失能之狀況，對日後工作及
    運動能力均造成顯著影響；另被告為高職畢業，擔任廚師，
    每月薪資2 萬多元，名下無動產或不動產，並兩造身份、地
    位、經濟能力等一切情狀，認原告所請求之精神慰撫金，於
    120 萬元之範圍內為適當，至超過部分，則屬乏據，不能准
    許。
  (三)原告是否與有過失，而應減免被告之賠償金額？
  1.按損害之發生或擴大，被害人與有過失者，法院得減輕賠償
    金額，或免除之，民法第217 條第1 項定有明文。又按快車
    道，不得臨時停車。臨時停車時，應依車輛順行方向緊靠道
    路右側，其右側前後輪胎外側距離緣石或路面邊緣不得逾60
    公分，道路交通安全規則第111 條第1 項第1 款、第2 項亦
    有明定。
  2.經查，原告雖否認被告所指其係將機車停放於快車道後，下
    車站立於該車道上之事實，而稱其機車係停放於路邊，且其
    係在機車後方察看時遭被告撞擊云云，然查，原告所騎乘之
    機車於車禍發生時，係站立停放在第三車道上，外觀並無受
    損，此有車禍現場照片在卷可佐（參97年度偵字第10167 號
    偵查卷影本第30頁），且到場處理車禍及救護之員警江建進
    、消防隊員曾祺文亦於刑事案件中一致證稱其等抵達現場後
    ，並未目擊任何人移動原告之機車（參本院98年度交易字第
    2 號刑事卷影本第44、76頁），自堪認前揭現場照片所示機
    車停放地點（即第三車道）即為車禍發生當時原告機車所在
    位置甚明。且由本件車禍之道路交通事故現場圖觀之（參97
    年度偵字第10167 號偵查卷影本第8 頁），被告車輛之掉落
    物及原告之血跡均位在原告機車右前方約8 公尺處，衡以車
    禍發生時，肇事車輛受撞擊後之散落物所在位置及被害人最
    後倒地位置（即遺留血跡處）通常位於撞擊點前方處之常情
    ，並參酌現場照片所示（參同上影本第29-34 頁），原告之
    安全帽掉落在其機車左側，且被告車輛係失控向右側偏行而
    撞擊原告，及原告之機車停放在第三車道上未受撞擊等事實
    ，堪認原告於車禍發生時，應係立於第三車道上，並在其機
    車左側，因受被告所駕駛車輛撞擊，遂遭向右前方推行至路
    旁倒地無訛，原告空言否認其有將機車停放於第三車道，並
    下車站立於該車道上之事實，尚不足憑採。是以，原告臨時
    停車時，既應按上開規定將其機車緊靠道路右側停放，復無
    任何證據顯示其有無法注意之情形，竟將機車直接停放於快
    車道上，並下車站立於該車道，致原告發現後閃避不及而發
    生車禍，顯已違反前開交通安全規則而與有過失，甚為明確
    ，且臺灣省臺北縣區車輛行車事故鑑定委員會之鑑定意見，
    亦認原告在快車道上臨時停車，為肇事次因，此有該委員會
    97年9 月25日北縣鑑字第0975181082號函附鑑定意見書在卷
    可稽（參本院97年度審交易字第17號刑事卷影本第41頁至第
    44頁），是依前揭法條規定，本院自得減輕被告之賠償金額
    。至被告所指原告於車禍發生後經測得其血液中酒精濃度高
    達314mg/dl云云，固非無據，然尚無證據證明本件車禍發生
    時，原告係駕駛機車行駛中，自難以原告曾飲用酒類，遽指
    其就本件車禍另有何與有過失之情事，併此說明。從而，本
    院經審酌系爭車禍發生之經過及兩造過失情節後，認雙方應
    各負50% 之肇事責任，故被告應得減輕50 %之賠償金額。
  3.綜上所述，原告得主張之損害金額原合計為4,125,397 元（
    202374＋693500＋979 ＋118080＋0000000 ＋0000000 ＝00
    00000 ），經酌減被告50% 之賠償責任後，被告應賠償原告
    之金額為2,062,699 元（0000000 ÷2 ＝0000000 ，元以下
    四捨五入）。
  (四)原告已受領之賠償金額為若干？
    被告雖主張其已交付原告37萬元（含強制汽車責任險理賠金
    20萬元），原告並自行領取強制汽車責任保險理賠金55萬元
    ，惟原告僅承認收受被告交付之33萬元及自行領取強制汽車
    責任保險理賠金55萬元，而否認被告尚有另行交付現金4 萬
    元之情事。經查，被告雖以證人即曾參與兩造調解之張良雄
    之證詞，主張其確有交付4 萬元之事實，然上開證人並未親
    自在場見聞被告交付4 萬元之經過，僅於調解時聽聞原告之
    妻承認被告曾拿4 萬元到家中，此觀證人張良雄之證詞甚明
    （本院卷二第51頁），是被告是否確曾交付原告或其妻4 萬
    元，單憑上開證人之證詞，已非明確；且依該證人所述，原
    告本人於調解時並未表示曾收受該4 萬元之賠償金，而係其
    妻承認被告曾拿4 萬元到家中拜託伊收下，則縱認被告確有
    交付4 萬元予原告之妻，其妻究有無代理原告收受該4 萬元
    之權限，原告是否知情並同意，亦不無疑義。況被告就其另
    行給付原告之33萬元，既均要求其開立收據以資證明（本院
    卷一第16頁），何以就系爭4 萬元之賠償金，卻未以相同方
    式處理，其真實性亦不免令人質疑，是被告辯稱其有另行交
    付原告4 萬元之現金云云，應不足採。
七、末按，保險人依強制汽車責任保險法規定所為之保險給付，
    視為被保險人損害賠償金額之一部分；被保險人受賠償請求
    時，得扣除之。強制汽車責任保險法第32條定有明文。是以
    ，原告所得主張之損害金額2,062,699 元，經扣除原告業已
    領取之強制汽車責任保險理賠金及被告已為之賠償合計88萬
    元後，應尚得向被告請求給付1,182,699 元（0000000 000
    0000=0000000）。從而，原告本於侵權行為之法律關係，於
    請求被告給付1,182,699 元，及自起訴狀繕本送達翌日即97
    年9 月16日起至清償日止，按年息5%計算之利息之範圍內，
    為有理由，應予准許，逾此範圍之請求，則屬無據，應予駁
    回。又兩造均陳明願供擔保，聲請宣告假執行或免為假執行
    ，關於原告勝訴部分，經核尚無不合，爰分別酌定相當之擔
    保金額，併准許之；至原告敗訴部分，其假執行之聲請已失
    所附麗，應予駁回。
八、本件判決基礎已臻明確，兩造其餘攻防方法及訴訟資料經本
    院斟酌後，核與判決結果不生影響，故不另一一論述，併此
    敘明。
九、據上論結，本件原告之訴為一部有理由，一部無理由，依民
    事訴訟法第79條、第390 條第2 項、第392 條第2 項，判決
    如主文。
中    華    民    國   100    年    3     月    4     日
                  民事第二庭法  官  馬傲霜
以上正本係照原本作成。
如對本判決上訴須於判決送達後 20 日內向本院提出上訴狀。如
委任律師提起上訴者，應一併繳納上訴審裁判費。
中    華    民    國   100    年    3     月    4     日
                            書記官  張方俞